臺灣高等法院臺南分院刑事判決　九十六年度上訴字第1012號
上訴人
即被告　戊○○
　　　　　　　　（
選任辯護人　何永福律師
上訴人
即被告　丁○○
　　　　　　　　（
選任辯護人　劉意律師
上訴人
即被告　甲○○
　　　　　　　　（
指定辯護人　本院公設辯護人　庚○○
上列上訴人因強盜等案件，不服臺灣嘉義地方法院九十六年度訴
字第三九四號中華民國九十六年七月十日第一審判決（起訴案號
：臺灣嘉義地方法院檢察署九十五年度偵字第九０九二號、九十
六年度偵字第一八一０號），提起上訴，本院判決如下：
    主    文
原判決關於戊○○、丁○○、甲○○部分撤銷。
戊○○共同犯如附表一所示之罪，各處如附表一所示之刑；扣案
如附表一所示之物沒收。又犯如附表四所示之罪，處如附表四所
示之刑；扣案如附表四所示之物沒收。應執行有期徒刑拾年。
扣案之膠帶壹捲、黑色手套副、黑色口罩貳個、黑色帽子肆頂
、空氣手槍貳支（槍枝編號0000000000、0000000000）（扣押物
品清單分別編號1、11、12、13、19、20），均沒收。
丁○○共同犯如附表一所示之罪，各處如附表一所示之刑；扣案
如附表一所示之物沒收。又犯如附表四所示之罪，處如附表四所
示之刑；扣案如附表四所示之物沒收。應執行有期徒刑拾年。
扣案之膠帶壹捲、黑色手套副、黑色口罩貳個、黑色帽子肆頂
、空氣手槍貳支（槍枝編號0000000000、0000000000）（扣押物
品清單分別編號1、11、12、13、19、20）均沒收。
甲○○共同犯如附表一所示之罪，各處如附表一所示之刑；扣案
如附表一所示之物沒收。又犯如附表四所示之罪，處如附表四所
示之刑；扣案如附表四所示之物沒收。應執行有期徒刑拾年。
扣案之膠帶壹捲、黑色手套副、黑色口罩貳個、黑色帽子肆頂
、空氣手槍貳支（槍枝編號0000000000、0000000000）（扣押物
品清單分別編號1、11、12、13、19、20），均沒收。
    事    實
一、戊○○、丁○○及甲○○等三人基於意圖為自己不法所有之
    竊盜犯意聯絡，結夥三人，於民國（下同）九十五年十一月
    二十五日晚上十時許，駕駛戊○○女友王思璇之母蔡沛樺所
    有之車牌號碼三七七二－ＮＷ號自用小客車，前往雲林縣斗
    南鎮將軍里十七之七巷二弄十二號前，攜帶丁○○所有客觀
    上足對人之身體、生命構成威脅可供兇器使用扳手一支，竊
    取林美娥所有之Ｙ七－六三五九號自用小客車前後車牌二面
    得手（附表一編號一）。
二、戊○○、丁○○、甲○○夥同鄭聖龍等四人基於意圖為自己
    不法所有之強盜犯意聯絡，結夥三人以上攜帶客觀上足對人
    之身體、生命構成威脅可供兇器使用之開山刀一支，並為求
    掩飾犯行，先將上述三七七二－ＮＷ號自用小客車車牌卸下
    後，改懸掛前述Ｙ七－六三五九號車牌，並於九十五年十一
    月二十六日凌晨零時許，由戊○○駕駛該車，丁○○坐右前
    座，甲○○坐左後座，鄭聖龍坐右後座，前往嘉義縣民雄鄉
    ○○村○○路與三豐路口處，四人分別戴上帽子、口罩及手
    套，攔下郭基發所駕駛之車牌號碼ＲＳ－二二八０號自用小
    客車後，旋由鄭聖龍、丁○○及甲○○等三人下車，丁○○
    持不具殺傷力之空氣手槍一支（槍枝管制編號000000
    0000號）抵住郭基發頭部，鄭聖龍則持開山刀在旁作勢
    ，致使郭基發不能抗拒，由甲○○動手搜刮強取郭基發身上
    及車內所有之0000000000手機序號為：00000000
    000000 0號，MOTOROLA，V360型，銀色）、0000000
    000號行動電話二具、新臺幣（下同）一百元及金項鍊一
    條（約一兩重）等物得手（附表一編號二）。
三、戊○○、丁○○、甲○○夥同鄭聖龍等四人基於意圖為自己
    不法所有之強盜犯意聯絡，結夥三人以上攜帶客觀上足對人
    之身體、生命構成威脅可供兇器使用之開山刀一支，於九十
    五年十一月二十六日凌晨零時三十分許，由戊○○駕駛上述
    汽車，丁○○坐右前座，甲○○坐左後座，鄭聖龍坐右後座
    ，前往嘉義縣民雄鄉○○村○○○街，由鄭聖龍、丁○○及
    甲○○等三人下車，由甲○○徒手、丁○○持不具殺傷力之
    空氣手槍（槍枝管制編號0000000000號）、鄭聖
    龍持開山刀，將國立中正大學學生丙○○及己○○強押上車
    ，致使丙○○及己○○不能抗拒，先在車上強取丙○○所有
    之0000000000號SONY ERICSSON廠牌行動電話一
    具（手機序為號：000000000000000號）、己○○所有00
    00000000號CKT廠牌行動電話一具（手機序號為：
    0000000 00000000號）後，再載往設在民雄農工及嘉義市○○路復華銀行之提款機，強逼丙○○持自己提款卡下車分別
    提領六萬及四萬元（合計十萬元）；另載往嘉義市○○路新
    光銀行，強逼丙○○持己○○之提款卡下車提領四千元後，
    再強取上開金錢（附表一編號三）。
四、戊○○、丁○○、甲○○夥同鄭聖龍等四人基於意圖為自己
    不法所有之竊盜犯意聯絡，結夥三人以上，於九十五年十一
    月二十九日晚上十時三十分許，駕駛戊○○之姊陳慧詩所有
    之自用小客車，前往雲林縣虎尾鎮埒內里埒內二四九之二一
    號前，攜帶上開扳手一支，竊取劉秋吉所有之車牌號碼五二
    八七－ＧＭ號自用小客車前後車牌二面得手（附表一編號四
    ）。
五、戊○○、丁○○、甲○○夥同鄭聖龍等四人基於意圖為自己
    不法所有之強盜犯意聯絡，結夥三人以上，並為求掩飾犯行
    ，先將上述陳慧詩所有之自用小客車車牌拆下，改懸掛五二
    八七－ＧＭ號車牌後，於九十五年十一月三十日凌晨零時四
    十分許，由戊○○駕駛該車，丁○○坐右前座，甲○○坐左
    後座，鄭聖龍坐右後座，四人分別戴上帽子、口罩及手套，
    前往該鄉○○村○○路與裕農路口處，由丁○○、甲○○及
    鄭聖龍等三人下車，丁○○、鄭聖龍各持一支不具殺傷力之
    空氣手槍（槍枝管制編號0000000000號、000
    0000000號），甲○○徒手，將國立中正大學學生乙○○及謝宜強押上車，並以膠帶蒙住該二人眼部，致使乙○○及謝宜不能抗拒，先在車上強取乙○○所有之現金二
    千四百元及0000000000號NOKIA廠牌行動電話一
    具、謝宜所有0000000000號SamSong廠牌行動
    電話一具後，再載往設在雲林縣大埤鄉之提款機，強逼謝宜
    持乙○○之提款卡下車提領一萬八千元後，再強取上開金
    錢（附表一編號五）。
六、戊○○、丁○○、甲○○夥同簡志偉等四人基於意圖為自己
    不法所有之竊盜犯意聯絡，結夥三人以上，於九十五年十二
    月五日（起訴書原誤載為十二月十八日，經公訴人於九十六
    年六月二十六日審理時當庭更正）晚上十一時五十分許，駕
    駛上述三七七二－ＮＷ號汽車，前往嘉義縣民雄鄉○○村○○○街二五七號前，攜帶上開丁○○所有客觀上足對人之身
    體、生命構成威脅可供兇器使用扳手一支，竊取黃金鈍所有
    之車牌號碼一四０七－ＪＢ號自用小客車前後車牌二面（附
    表一編號六）。
七、戊○○、丁○○、甲○○及簡志偉等四人基於意圖為自己不
    法之強盜犯意聯絡，並為求掩飾犯行，先將上述三七七二－
    ＮＷ號汽車車牌拆下，改懸掛前述一四０七－ＪＢ號車牌後
    ，於九十五年十二月十八日晚上十一時五十分許，由戊○○
    駕駛該車，丁○○坐右前座，甲○○坐左後座，簡志偉坐右
    後座，四人分別戴上帽子、口罩及手套，並攜帶不具殺傷力
    之空氣手槍二支（槍枝管制編號0000000000號、
    0000000000號），預備強盜不特定民眾財物，四
    人先到雲林縣斗六市棒球場尋找強盜對象，再到國立中正大
    學附近尋找強盜對象，嗣經在該大學附近埋伏多日之警員發
    現，循線跟監，旋於翌日陸續拘提戊○○、丁○○、甲○○
    及簡志偉等四人，並扣得其等所有供強盜財物所用之上述手
    套三雙、口罩二個、帽子四頂、空氣手槍二枝、膠帶一捲；
    強盜所得十一萬元（已發還）、一四０七－ＪＢ號車牌二面
    、丙○○所有之0000000000號SONY ERICSSON廠
    牌行動電話一具（已發還）、己○○所有00000000
    00號CKT廠牌行動電話一具後（已發還）等物，始悉上情
    （附表四）。嗣鄭聖龍則於九十五年十二月二十日向警方自
    首到案而接受裁判（鄭聖龍、簡志偉均經原審院判處如附表
    所示之刑確定）。
八、案經嘉義縣警察局民雄分局報請臺灣嘉義地方法院檢察署檢
    察官偵查起訴。
    理    由
甲、證據能力部分：
一、按被告以外之人於審判外之言詞或書面陳述，除法律有規定
    者外，不得作為證據。被告以外之人於審判外之陳述，雖不
    符前四條之規定，而經當事人於審判程序同意作為證據，法
    院審酌該言詞陳述或書面陳述作成時之情況，認為適當者，
    亦得為證據，刑事訴訟法第一百五十九條第一項、第一百五
    十九條之五第一項分別定有明文。查被告戊○○、丁○○、
    甲○○對於被害人丙○○、己○○、乙○○、謝宜、黃金
    鈍、劉秋吉、郭基發及證人曾盟仁、沈昭銘、李素芬於警詢
    時之審判外陳述，及嘉義縣警察局民雄分局九十五年十二月
    十八日扣押書（見嘉民警偵字第０九五００八六七０五號卷
    《下稱警卷(一)》第七十五至七十九頁）、贓物認領保管單（
    見警卷(一)第七十三、七十四頁）、被害報告書（見警卷(一)第
    七十一、七十二頁、嘉民警偵字第０九六００九六六二０號
    卷《下稱警卷(二)》第三十二頁）、責付保管單（見警卷(二)第
    三十五頁）、通訊監察譯文（見警卷(一)第一一八至一二０頁
    ）、嘉義縣警察局民雄分局九十六年五月十四日嘉民警偵字
    第０九六００二六八０八號函附偵查報告、嘉義縣警察局九
    十六年五月十七日嘉縣警刑偵一字第０九六００一六六九四
    號函附偵查報告（見一審卷(一)第一七四至一七九頁），於本
    院審理時均表示同意作為證據使用，前述證據復無證明力明
    顯過低或該證據係違法取得之情，且經審酌各該審判外供述
    證據製作當時之過程、內容、功能等情況，認為亦具備合法
    可信之適當性保障，經綜合判斷以之為證據使用並無不適當
    之情，又因被告等已同意上開審判外陳述作為證據使用，顯
    已放棄詰問權，以之為證據使用自無礙被告與辯護人等於程
    序上之彈劾詰問權利，則應認為前開傳聞證據合於刑事訴訟
    法第一百五十九條之五第一項規定，因而具備證據能力，合
    先敘明。
二、按被告以外之人（按含共同被告、共犯、被害人、證人等）
    ，於偵查中向檢察官所為之陳述，性質上雖亦屬傳聞證據（
    審判外之陳述），然因檢察官依法有訊問被告、證人及鑑定
    人之權，而檢察官向被告以外之人所取得之陳述，原則上均
    能遵守法律規定，不致違法取供，其可信性極高，為兼顧理
    論與實務，因而於刑事訴訟法第一百五十九條之一第二項規
    定，除顯有不可信之情況者外，得為證據（參刑事訴訟法第
    一百五十九條之一立法理由）。查被告戊○○、丁○○、甲○○及同案被告簡志偉、王思璇於九十五年十二月十九日偵
    訊時、同案被告鄭聖龍於九十五年十二月二十一日偵訊時，
    已依刑事訴訟法第一百八十六條第一項之規定具結（見偵查
    卷第十三至二十頁），且檢察官於訊問前，已告知其等六人
    得保持緘默，無須違背自己之意思而陳述，被告戊○○、丁○○、甲○○及同案被告鄭聖龍、簡志偉、王思璇等六人，
    於受權利告知後，仍自由供述，可見，檢察官取得被告六人
    之供述，並未違反被告等人之自由意志，干預被告等人之緘
    默權及不自證己罪權，是依刑事訴訟法第一百五十九條之一
    第二項之規定，被告戊○○、丁○○、甲○○及同案被告、
    鄭聖龍、簡志偉、王思璇彼此間以證人身份於偵查中向檢察
    官所為之供述，應具有證據能力。
乙、實體部分：
一、上揭犯罪事實一（九十五年十一月二十五日竊盜被害人林美
    娥所有車牌部分，即附表一編號一）：
(一)被告戊○○、丁○○、甲○○於原審及本院審理時均坦承共
    同持扳手行竊之事實（見一審卷(二)第十四頁、本院卷第七十
    七頁），並據證人沈昭銘即車主吳美娥之子於警詢時證稱：
　　我母親林美娥所有Ｙ七－六三五九號自小客車牌於九十五年
　  十一月二十六日十三時十分許，在雲林縣斗南鎮將軍里住處
    發現失竊等情（見一審卷(一)第一三八、一三九頁），復有車
　　籍作業系統查詢認可資料（見警卷(一)第一四八頁）、懸掛上
　  開車牌作案時車輛照片（見偵查卷第七十三頁）、車牌棄置
    處照片附卷可參（見偵查卷第七十五、七十六頁），被告戊○○、丁○○、甲○○此部分自白與事實相符，犯行應堪認
　  定。
(二)被告戊○○、丁○○、甲○○雖於九十五年十二月十九日警
    詢及偵查時供稱：竊取林美娥所有Ｙ七－六三五九號車牌時
    ，是由戊○○及綽號「燦堂」之人把風（經查綽號「燦堂」
    者即為被告鄭聖龍），由丁○○、甲○○下手行竊云云（見
    警卷(一)第二、八、十七頁、偵查卷第二十七頁）；然共同被
    告鄭聖龍於警詢及偵訊時卻辯稱：第一起強盜案懸掛的車牌
    是戊○○、丁○○、甲○○他們去竊取的，當時我還沒有與
    他們會合等語（見警卷(二)第三、九頁、偵查卷第八十六頁）
    ；且被告戊○○、丁○○、甲○○事後已改稱：鄭聖龍未參
    與本次竊盜犯行，已如上述。因被告戊○○、丁○○、甲○○等人共同竊盜車牌之次數多達三次，且被告戊○○、丁○○、甲○○、鄭聖龍以本件車牌作為掩飾犯行之工具，而為
    犯罪事實二、三之強盜行為時，鄭聖龍亦有參與，被告等人
    難免發生記憶不清，或與強盜案件混淆而未能完整陳述之情
    形，況鄭聖龍警詢時已坦承較重之強盜犯行，衡情應無否認
    此竊盜犯行之理，是鄭聖龍應未參與本件犯行，附此敘明。
二、上揭犯罪事實二（九十五年十一月二十六日強盜被害人郭基
    發部分，即附表一編號二）：
(一)上揭犯罪事實，業經被告戊○○、丁○○、甲○○於原審及
    本院審理時坦白承認（見一審卷(二)第十四頁、本院卷第七十
    七頁），並據同案被告鄭聖龍於九十五年十二月二十一日警
    詢及偵訊時供稱：我們四人於九十五年十一月二十六日凌晨
    十五分許，在民雄鄉○○村○○路與三豐路口，向一位開一
    部自小客車之中年男子行搶，得手三支手機（依被害人郭基
    發指證，應係二支）及現金一百元、項鍊一條。當時是由戊○○及丁○○提議，我們都有戴口罩、帽子及手套，開一部
    黑色三七七二－ＮＷ自小客車，並懸掛前所竊得之Ｙ七－六
    三五九號之車牌，由戊○○開車，丁○○持槍抵住被害人頭
    部，我持刀子在旁作勢，甲○○負責搜刮財物。強盜取得之
    財物均由戊○○拿走，另於九十五年十一月二十六日下午時
    許，我們四人駕車至民雄鄉○○路三四號「大華通訊行」，
    我持一支手機（序號00000000 0000000）以五百元變賣，變
    賣金錢由戊○○拿走等語屬實（見警卷(二)第四、五、八、九
    頁、偵查卷第八十六、八十七頁），被害人郭基發於九十六
    年一月二日警詢時證稱：我於九十五年十一月二十六日凌晨
　　零時許，駕駛ＲＳ－二二八０號自小客車，在嘉義縣民雄鄉
  　○○村○○路與三豐路口，被一部深色自小客車攔下，車上
    至少有三人，有一名戴手套、口罩男子拿一把槍抵住我的頭
    部，喝令我下車，並搶走車鑰匙；另一名戴手套、口罩及帽
    子男子持刀進入我車內搜刮，在我身上搜刮到一支手機、現
    金一百元及金項鍊（約一兩重），在我車子搜刮到另一支手
    機（我太太陳秋蓮所有），之後將我的車鑰匙丟棄後，就開
    車逃逸。經我指認強盜我的男子體型，與被告丁○○、甲○○、鄭聖龍相符等語（見警卷(二)第二十四、二十七頁）。證
    人李素芬於九十五年十二月二十一日警詢時亦證稱：鄭聖龍
　　前於九十五年十一月二十六日下午一至三時許，持該具手機
　  序號為：00000000 0000000號，MOTOROLA，V360型，銀色手
    機，前來伊所經營之「大華通信行」販售，嗣伊即將該具手
    機轉賣予另一名男子等語明確（見警卷(二)第二十九、三０頁
    ）。
(二)復有被害報告單、消費者舊機回收表、責付保管單（見警卷
    (二)第三十二、三十四、三十五頁）、車輛懸掛失竊車牌照片
    （見警卷(一)第八０頁）、強盜現場指認照片附卷可參（見偵
    查卷第七十四頁）。查該紙舊機回收表，所載明之手機序號
    確為：000000000000000，可見，被告戊○○、丁○○、甲○○及鄭聖龍等四人所供及證人郭基發所述確屬相符。
(三)另有被告戊○○、丁○○、甲○○、鄭聖龍強盜時所用之空
    氣手槍一支（槍枝管制編號0000000000）、黑色
    手套三副、黑色口罩二個、黑色帽子四頂等物扣案可資佐證
    。前揭空氣手槍經鑑定後認不具有殺傷力，有內政部警政署
    刑事警察局九十六年一月二十五日刑鑑字第第000000
　　0000號鑑定書附卷足稽附卷可參（見偵查卷第一二０至
 　 一二二頁）。
(四)被告戊○○、丁○○、甲○○、鄭聖龍此部分自白，核與事
    實相符，此部分犯行應堪認定。
三、上揭犯罪事實三（九十五年十一月二十六日強盜被害人丙○○、己○○部分，即附表一編號三）：
(一)上揭犯罪事實，業經被告戊○○、丁○○、甲○○於原審及
    本院審理時坦白承認（見一審卷(二)第十四頁、本院卷第七十
    七頁），並據同案被告鄭聖龍於警詢及偵訊時供稱：我於九
　　十五年十一月二十六日所涉強盜學生案件，是由戊○○駕駛
 　 一部車號三七七二－ＮＷ號黑色國瑞牌自小客車（該車為其
    女友王思璇母親所有）更換竊得之車牌，搭載丁○○、甲○○及我本人。由戊○○負責開車，丁○○持槍、我持開山刀
    ，甲○○負責搜刮財物。我們第一次由民雄市區前往民雄農
    工前之自動櫃員機提款後，再沿民雄鄉興中村前往嘉義市歌
    神KTV旁之新光商業銀行之自動櫃員機提款後，最後前往中
    興路復華銀行之自動櫃員機提款，就沿台一線返回民雄鄉，
    在福懋加油站附近大學路旁將該一男一女被害人釋放下車。
    強盜取得之行動電話其中一具持往雲林縣斗六市「大將通訊
    行」販售，而另一具行動電話則由戊○○拿走等語屬實（見
    警卷(二)第二至五、八、九頁、偵查卷第八十六至九０頁）。
(二)被害人丙○○、己○○於警詢時證稱：於九十五年十一月二
    十六日零時三十分，有一部黑色自小客車在嘉義縣民雄鄉○○村○○○街突然停下車，有二名男子（都戴帽子及口罩，
    穿黑色衣服，歹徒共有四人）將我二人拉上車，對方說要錢
    ，就將車子開往文化路到民雄農工郵局提款一次六萬元，又
    開往嘉義市區提款機提領四千元，第三次往復華銀行提領二
    次共四萬元。當時都是丙○○下車提款，丙○○之提款卡領
    十萬元，己○○之提款卡領四千元。另外對方叫我們二人手
    機關機後交給他們，丙○○的手機號碼為00000000
    00號，SONY ERICSSON廠牌（手機序號為：0000000000000
    00號），己○○手機號碼為0000000000號，CKT
    廠牌（手機序號為：000000000000000號）。復指認戊○○
    、丁○○、甲○○等三人為強盜之人（見警卷(一)第四０至四
    十九頁）。
(三)證人曾盟仁於九十五年十二月三十日警詢時證稱：該支手機
    序號：000000000000000號、SONY ERICSSON廠牌、K750i型
    手機，係甲○○於九十五年十一月二十六日晚上二十一至二
    十二時許，持往伊所經營位於雲林縣斗六市○○路五二號之
    「大將通信行」販售，當時伊有詢問為何要販賣，並有登錄
    中古手機買賣切結書等語（見警卷(一)第六十八、六十九頁）
    。證人王思璇於九十五年十二月十九日警詢時亦陳稱，該具
    CKT廠牌（手機序號為：000000000000000之手機（經查該具
    手機為被害人己○○所有），係被告戊○○交予伊使用等語
    （見警卷(一)第三十六頁）。
(四)復有被害報告單、贓物認領保管單（見警卷(一)第七十一至七
    十四頁）、手機照片（見警卷(一)第一二七頁）、車輛懸掛失
    竊車牌照片（見警卷(一)第八０頁）、中古手機買賣切結書及
    甲○○駕照影本（見警卷(一)第一二四頁）、車輛責付保管單
    附卷可參（見警卷(二)第三十五頁）。經查該紙中古手機買賣
    切結書上之手機序號確為被害人丙○○被強盜之財物，可見
    ，被告戊○○、丁○○、甲○○、鄭聖龍及被害人丙○○、
    己○○、證人曾盟仁所述均堪信為真實。
(五)另有被告戊○○、丁○○、甲○○、鄭聖龍強盜時所用之空
    氣手槍一支（槍枝編號0000000000）、黑色手套
    三副、黑色口罩二個、黑色帽子四頂等物扣案可資佐證。前
    揭空氣手槍經鑑定後認不具有殺傷力，有內政部警政署刑事
    警察局九十六年一月二十五日刑鑑字第０九六０００一一一
    四號鑑定書附卷足稽附卷可參（見偵查卷第一二０至一二二
    頁）。
(六)被告戊○○、丁○○、甲○○、鄭聖龍此部分自白，核與事
    實相符，此部分犯行應堪認定。
四、上揭犯罪事實四（九十五年十一月二十九日竊盜被害人劉秋
    吉所有車牌部分，即附表一編號四）：
(一)被告戊○○、丁○○、甲○○於原審及本院審理時均坦承共
    同持扳手行竊之事實（見一審卷(二)第十四頁、本院卷第七十
    七頁），並經同案被告鄭聖龍於原審證實（見一審卷(二)第十
    四頁），且據被害人劉秋吉於警詢時證稱：我於九十五年十
　　一月三十日七時，發現五二八七－ＧＭ號車牌遺失，該車最
  　後停放時間是九十五年十一月二十九日十九時許，停在雲林
    縣虎尾鎮埒內里埒內二四九之二一號前等語（見偵查卷第七
    十二頁）。
(二)復有車籍作業系統查詢認可資料（見警卷(一)第一四九頁）、
    懸掛上開車牌作案時車輛照片（見偵查卷第七十三頁）、車
    牌棄置處照片附卷可參（見偵查卷第七十七、七十八頁）。
(三)被告戊○○、丁○○、甲○○、鄭聖龍此部分自白，核與事
    實相符，其犯行應堪認定。
五、上揭犯罪事實五（九十五年十一月三十日強盜被害人謝宜
    、乙○○部分，即附表一編號五）：
(一)上揭犯罪事實，業經被告戊○○、丁○○、甲○○於原審及
    本院審理時坦白承認（見一審卷(二)第十四頁、本院卷第七十
    七頁），並據同案被告鄭聖龍於警詢及偵訊時供稱：九十五
　　年十一月三十日強盜一對學生時，由戊○○駕車，我及丁○○分持二支玩具手槍、吳峰競徒手，將他們押往雲林縣大埤
    鄉郵局自動櫃員機提款共一萬八千元並強取得手二具手機，
    我們有用膠帶將被害人眼睛矇住等語屬實（見警卷(二)第四頁
　  、偵查卷第八十七、八十八頁）。
(二)被害人謝宜、乙○○於警詢時證稱：九十五年十一月三十
    日凌晨零時四十分許，突有一部銀色自小客車在嘉義縣民雄
    鄉○○村○○路與裕農路口停下來，有四名男子（都戴帽子
    、口罩，穿黑色衣服）將我們拉上車，並將車子開到雲林縣
    大埤鄉，到大埤郵局要求謝宜以乙○○之提款卡下車提款
    二次，分別為六千及一萬二千元，並強取乙○○身上現金約
    二千四百元、謝宜的手機門號0000000000號，
    廠牌SAMSONG1支，乙○○的手機門號0000000000
    號，廠牌NOKIA一支。經我指認該丁○○、戊○○、甲○○
    等三名確實是向我強盜之人（見警卷(一)第五十、五十一、五
    十六、五十七頁）。
(三)復有被害報告單（見警卷(一)第七十二頁）、車輛懸掛失竊車
    牌照片（見警卷(一)第八十一頁）、起出槍枝照片（見警卷(一)
    第一二九至一三二頁）、責付保管單附卷可參（見警卷(二)第
    三十五頁）。另有被告戊○○、丁○○、甲○○、鄭聖龍強
　　盜時所用之黑色膠帶一捲、空氣手槍二支（槍枝管制編號0
  　000000000、0000000000）、黑色手套
    三副、黑色口罩二個、黑色帽子四頂等物扣案可資佐證。前
    揭空氣手槍經鑑定後認不具有殺傷力，有內政部警政署刑事
    警察局九十六年一月二十五日刑鑑字第０九六０００一一一
    四號鑑定書附卷足稽（見偵查卷第一二０至一二二頁）。
(四)被告戊○○、丁○○、甲○○、鄭聖龍此部分自白，核與事
    實相符，其犯行應堪認定。
六、上揭犯罪事實六（九十五年十二月五日竊盜被害人黃金鈍所
    有車牌部分，即附表一編號六）：
(一)被告戊○○、丁○○、甲○○於原審及本院審理時坦承持扳
    手行竊之事實（見一審卷(二)第十四頁、本院卷第七十七頁）
    ，並據同案被告簡志偉於原審九十六年四月十八日訊問時供
　　稱：竊取一四０七－ＪＢ號車牌部分，是由戊○○開車搭載
　  我、丁○○、甲○○等人在路上亂逛，到民雄鄉某處後，由
    丁○○下車竊取車牌，我與甲○○在路口把風等語屬實（見
    一審卷(一)第十八頁）。
(二)被害人黃金鈍即車主於警詢時證稱：我兒子黃國利於九十六
    年十二月六日十二時二十分報案一四０七－ＪＢ號車牌失竊
    等情屬實，警方今日查獲之一四０七－ＪＢ號車牌就是我所
    失竊的車牌，但我已向監理所申請新牌照等語（見警卷(一)第
    六十頁）。
(三)復有車籍作業系統查詢認可資料附卷可參（見警卷(一)第一四
    七頁），及上開車牌二面扣案足憑。被告戊○○、丁○○、
　　甲○○此部分自白，核與事實相符，其犯行應堪認定。
七、上揭犯罪事實七（九十五年十二月十八日預備強盜部分，即
    附表四）：
(一)上揭犯罪事實，業經被告戊○○、丁○○、甲○○於原審及
    本院審理時坦白承認（見一審卷(二)第十四頁、本院卷第七十
    七頁），並據同案被告簡志偉於原審審理時證實在卷（見一
    審卷(二)第十四頁）。復有通訊監察譯文、起出玩具手槍照片
    附卷可參（見警卷(一)第一一九、一二九至一三二頁）。
(二)另有被告戊○○、丁○○、甲○○、簡志偉預備強盜所用之
    空氣手槍二支（槍枝管制編號0000000000、00
    00000000）、黑色手套三副、黑色口罩二個、黑色
    帽子四頂、一四０七－ＪＢ號車牌二面等物扣案可資佐證。
(三)被告戊○○、丁○○、甲○○此部分自白，核與事實相符，
    其犯行應堪認定。
丙、論罪科刑部分：
一、按刑法上所謂兇器，其種類並無限制，凡客觀上足以對人之
    生命、身體、安全構成威脅，具有危險性之兇器均屬之，且
    祇須行竊時攜帶此種具有危險性之兇器為已足，並不以攜帶
    之初有行兇之意圖為必要（最高法院七十九年台上字第五二
    五三號判例參照）。觀諸被告戊○○、丁○○、甲○○於九
    十五年十一月二十五日竊取Ｙ七－六三五九號車牌時（犯罪
    事實一）；被告戊○○、丁○○、甲○○、鄭聖龍於九十五
    年十一月二十九日竊取五二八七－ＧＭ號車牌時（犯罪事實
    四）；被告戊○○、丁○○、甲○○、簡志偉於九十五年十
    二月五日竊取一四０七－ＪＢ號車牌時（犯罪事實六）所使
    用之扳手一支，為白鐵鐵製材質，長約二十五公分等情，業
    據被告等供述明確（見偵查卷第二十七頁）；又被告戊○○
    、丁○○、甲○○、鄭聖龍於九十五年十一月二十六日犯強
    盜案時（犯罪事實二、三）所使用之開山刀一支，亦為金屬
    材質，亦據被告等供述明確（見偵查卷第二十八、二十九頁
    ），上開物品客觀上顯足對人之生命、身體、安全構成威脅
    ，自屬具有危險性之兇器。
二、又強盜罪所稱之「強暴」，指對人之身體，且足以抑制他人
    抵抗程度之有形力之行使；亦即直接或間接對於人之身體施
    以暴力，以壓制被害人之抗拒狀態，「脅迫」則係指行為人
    以威嚇加之於被害人，使其精神上萌生恐懼之心理，以達到
    至使不能抗拒之程度。次按強盜罪所施用之強暴、脅迫手段
    ，只須足以壓抑被害人之抗拒，使其喪失意思自由為已足，
    縱令被害人實際無抗拒行為，仍於強盜罪之成立，不生影響
    （最高法院九十四年台上字第七０四一號判決、三十年台上
    字第三０二三號判例參照）。被告戊○○、丁○○、甲○○
    、鄭聖龍分持鋒利之開山刀、玩具手槍抵住被害人，主觀上
    其等行為有壓制被害人抗拒之意，至為灼然，客觀上此強暴
    、脅迫之手段，以一般人在同一情況下，其意思自由顯已因
    此受到壓制，而已達使被害人不能抗拒之程度。
三、核被告戊○○、丁○○、甲○○就上揭犯罪事實一、四、六
    部分三次竊取車牌行為，均係犯刑法第三百二十一條第一項
    第三款、第四款之結夥三人以上、攜帶兇器加重竊盜罪（附
    表一編號一、四、六，起訴書認係犯刑法第三百二十一條第
    一項第四款之罪，尚有未洽）。就上揭犯罪事實二、三、五
    部分強盜財物行為，均係犯刑法第三百三十條第一項之結夥
    三人以上、攜帶兇器強盜罪（附表一編號二、三、五）。就
    上揭犯罪事實七部分係犯刑法第三百二十八條第五項之預備
    強盜罪（附表四）。
四、被告戊○○、丁○○、甲○○三人就犯罪事實一之加重竊盜
    犯行；被告戊○○、丁○○、甲○○、鄭聖龍就犯罪事實四
    之加重竊盜犯行、犯罪事實二、三、五之加重強盜犯行；戊○○、丁○○、甲○○、簡志偉就犯罪事實六之加重竊盜犯
    行係以自己共同犯罪之意思，有犯意聯絡及行為分擔，均為
    共同正犯。戊○○、丁○○、甲○○、簡志偉就犯罪事實七
    之預備強盜犯行部分，按九十四年二月二日修正公布，自九
    十五年七月一日起施行之刑法第二十八條將「實施」修正為
    「實行」，雖仍無礙於「共謀共同正犯」之存在，但已排除
    「陰謀共同正犯」與「預備共同正犯」（該條修正立法理由
    、最高法院九十六年台上字第一二七一號判決意旨參照），
    故就犯罪事實七之預備強盜犯行，被告戊○○、丁○○、甲○○、簡志偉等四人，並不成立共同正犯，附此敘明。
五、被告戊○○、丁○○、甲○○就犯罪事實三、五之強盜犯行
    ，分別以一行為同時強盜丙○○、己○○，及謝宜、乙○○等二人之財物，為想像競合犯，應依刑法第五十五條前段
    規定，從一重依加重強盜罪論處（按「刑法上強盜罪，除侵
    害財產法益外，兼對人身自由有所侵害，．．．自應按受強
    暴脅迫而交付財物之有事實上支配力之人數計算罪名，依刑
    法第五十五條想像競合犯規定，從一重處斷。」最高法院七
    十三年度台上字第二三一一號判決參照）。
六、被告戊○○、丁○○、甲○○三人所犯三次加重竊盜罪、三
    次加重強盜罪、一次預備強盜罪間，犯意各別，法益互異，
    應予分論併罰。被告戊○○、丁○○、甲○○辯護人於原審
　　雖以犯罪事實二、三之強盜犯行，時間緊接，犯罪手法相同
  　，應論以接續犯云云。惟按行為人就同一犯罪構成事實，以
    單一行為之數個舉動接續進行，以實現一個犯罪構成要件，
    侵害同一法益，成立一個罪名者為接續犯（最高法院七十一
    年台上字第二八三七號、七十年台上字第二八九八號等判例
    參照），是接續犯之成立，應以侵害之法益同一為其要件。
    然強盜罪係為保護個人法益而設，防止侵害個人之財產及人
    身自由，是被告等所為犯罪事實二、三之強盜行為，分別侵
    害被害人郭基發、丙○○及己○○之財產及身體法益，法益
    數並非同一，與上述接續犯之成立，以侵害同一法益之情形
    有別。除犯罪事實三部分，被告等人以一強盜行為同時強盜
    丙○○及己○○二人，成立想像競合犯外，僅論以一強盜罪
    外，犯罪事實二、三之強盜行為，仍應予分論併罰。
七、公訴人以被告戊○○、丁○○、甲○○等人就犯罪事實三、
    五之強盜行為中要求被害人持提款卡下車提領現金部分，另
    涉犯刑法第三百三十九條之二之違法由自動付款設備取得他
    人之物罪云云。然查，被告等人強押被害人上車後，脅迫被
    害人丙○○、謝宜自行持提款卡提領帳戶內現金，乃遂行
    其強盜行為之一部分，且係由被害人自行持提款卡提款後，
    再加以強盜領得之現金，與刑法第三百三十九條之二規定之
    要件有別，當無另成立該罪之理，附此敘明。
八、原審予被告等論罪科刑，固非無見。惟中華民國九十六年罪
　　犯減刑條例業於九十六年七月十六日施行，原判決對於附表
  　一編號一、四、六及附表四所處之刑，未及適用，洵有違誤
    。又附表一編號五（即事實五部分），被告等應成立刑法第
    三百三十第第一項結夥三人以上攜帶兇器強盜罪，原判決認
    係犯結夥強盜罪，委有欠當。再者附表一編號三、五之強盜
    罪，與附表一編號二之強盜罪，檢察官均對被告等求刑有期
    徒刑七年，原判決對附表一編號二量處有期徒刑七年，對附
    表一編號三、五則量處有期徒刑七年六月，未說明理由，顯
    有欠妥。被告等上訴亦指摘及此。是原判決既有可議，自屬
    無法維持，應由本院撤銷改判之。
九、爰審酌被告戊○○、丁○○、甲○○等人無犯罪前科，素行
    尚佳，出於缺錢花用、不勞而獲之動機及目的，附表一犯罪
    事實二、三部分持開山刀之兇器犯案，附表一犯罪事實三、
    五部分，則強押被害人上車喝令至提款機提款後再予強盜之
    犯罪手段惡劣，對社會治安影響重大，嚴重危害社會秩序；
    被告戊○○供述其高中肄業、從事鷹架工作、未婚，被告丁○○供述其國中畢業、待業中、未婚，被告甲○○供述其國
    中畢業、從事鷹架工作、未婚等生活狀況及智識程度；及犯
    後均坦承犯行，被告戊○○、丁○○、甲○○並主動繳出強
    盜所得共十二萬四千五百元，並由原審裁定發還被害人，與
    被害人謝宜、乙○○、己○○、丙○○、郭基發達成和解
    ，賠償其等所受損害，態度尚稱良好等一切情狀，分別量處
    如主文所示之刑。附表一編號一、四、六及附表四所犯之罪
    ，犯罪時間在九十六年四月二十四日之前，不屬於中華民國
    九十六年罪犯減刑條例第二條不得減刑之罪，應依中華民國
    九十六年罪犯減刑條例第二條第一項第三款規定減其刑期二
    分之一，應減為如附表示之刑。並均分別合併定其應執行之
    刑為有期徒刑十三年。
十、按共同正犯因相互間利用他人之行為，以遂行其犯意之實現
    ，本於責任共同之原則，有關沒收部分，對於共犯間供犯罪
    所用之物，自均應為沒收之諭知。扣案之空氣手槍二支（槍
    枝管制編號0000000000、0000000000）、黑色手套三副、黑
    色口罩二個、黑色帽子四頂等物，係共同正犯被告戊○○出
    資購買，供本件犯加重強盜罪所用之物（其中槍枝編號0000
    000000之空氣手槍一支，僅供犯罪事實五部分強盜犯行所用
    ），均依刑法第三十八條第一項第二款宣告沒收。至於被告
    戊○○、丁○○、甲○○加重竊盜案所用扳手一支、被告戊○○、丁○○、甲○○犯強盜案（犯罪事實二、三部分）所
    用之開山刀一支，並未扣案，且查無證據證明尚存在，乃不
    予宣告沒收。又扣押物品清單編號2至5之手套一副、郵局存
    簿一本、提款卡一張、戊○○印章一枚，編號7-10之NOKIA
    手機一支、SONY ERICSSON手機一支、槍枝潤滑劑一罐、TAT
    UNG手機一支、編號21、22之鋼珠一瓶、瓦斯鋼瓶一瓶等物
    均非供犯本案所用之物，已據被告供述明確；編號6之現金
    十一萬元為強盜案件被害人所有，業經原審裁定發還，有發
    還扣押物裁定附卷可參；編號14至16之車號三七七－ＮＷ汽
    車鑰匙及遙控器、一四０七－ＪＢ車牌等物均並非被告所有
    ，乃不予宣告沒收，均併此敘明。
據上論斷，應依刑事訴訟法第三百六十九條第一項前段、第三百
六十四條、第二百九十九條第一項前段，刑法第二十八條、第三
百二十一條第一項第三款、第四款、第三百二十八條第五項、第
三百三十條第一項、第五十五條前段、第五十一條第五款、第三
十八條第一項第二款，中華民國九十六年罪犯減刑條例第二條第
一項第三款、七條、第十一條，判決如主文。
本案經檢察官趙中岳到庭執行職務。
中　　華　　民　　國　　96　　年　  11    月　　21  　日
　　　            刑事第一庭審判長法官　黃　崑　宗
    　　　　　　　　　　　　　　　法官　王　明　宏
　　    　                        法官　蔡　長　林
以上正本證明與原本無異。
附表一編號一、四、六、附表四部分，不得上訴。
其餘如不服本判決，應於收受本判決後十日內向本院提出上訴書
狀。其未敘述上訴理由者並得於提起上訴後十日內向本院補提理
由書狀（均須按他造當事人之人數附繕本）「切勿逕送上級法院
」。
　　　　　　　　　　　　　　　　書記官　李　培　薇
中　　華　　民　　國　　96　　年　　11　　月　　22　　日
附錄本案論罪科刑法條全文：
附錄論罪法條全文：
刑法第三百二十一條第一項第三、四款（加重竊盜罪）：
　犯竊盜罪而有左列情形之一者，處六月以上、五年以下有期徒
刑：
三  攜帶兇器而犯之者。
四  結夥三人以上而犯之者。
刑法第三百二十八條第五項（預備強盜罪）：
　預備犯強盜罪者，處一年以下有期徒刑、拘役或三千元以下罰
金。
刑法第三百二十條第一項（加重強盜罪）：
　犯強盜罪而有第三百二十一條第一項各款情形之一者，處七年
以上有期徒刑。
附表一：被告戊○○、丁○○、甲○○部分
┌──┬────────────┬────────────┬─────────────┐
│編號│犯     罪     時     間 │罪                    名│宣          告          刑│
├──┼────────────┼────────────┼─────────────┤
│一  │95年11月25日晚上10時許  │刑法第321條第1項第3、4款│有期徒刑7月。             │
│    │                        │之結夥攜帶兇器竊盜罪    │減為有期徒刑三月又十五日  │
│    │                        │                        │                          │
│    │                        │                        │                          │
│    │                        │                        │                          │
│    │                        │                        │                          │
├──┼────────────┼────────────┼─────────────┤
│二  │95年11月26日凌晨0時許   │刑法第330條第1項之結夥攜│有期徒刑7年。             │
│    │                        │帶兇器強盜罪            │扣案之空氣手槍1支（槍枝管 │
│    │                        │                        │制編號0000000000）、黑色手│
│    │                        │                        │套3副、黑色口罩2個、黑色帽│
│    │                        │                        │子4頂等物均沒收。         │
├──┼────────────┼────────────┼─────────────┤
│三  │95年11月26日凌晨0時30分 │刑法第330條第1項之結夥攜│有期徒刑7年。             │
│    │許                      │帶兇器強盜罪            │扣案之空氣手槍1支（槍枝管 │
│    │                        │                        │制編號0000000000）、黑色手│
│    │                        │                        │套3副、黑色口罩2個、黑色帽│
│    │                        │                        │子4頂等物均沒收。         │
├──┼────────────┼────────────┼─────────────┤
│四  │95年11月29日晚上10時30分│刑法第321條第1項第3、4款│有期徒刑7月。             │
│    │許                      │之結夥攜帶兇器竊盜罪    │減為有期徒刑三月又十五日  │
├──┼────────────┼────────────┼─────────────┤
│五  │95年11月30日凌晨0時40分 │刑法第330條第1項之結夥攜│有期徒刑7年。             │
│    │許                      │帶兇器強盜罪            │扣案之黑色膠帶1捲、空氣手 │
│    │                        │                        │槍2支（槍枝管制編號       │
│    │                        │                        │0000000000、0000000000）、│
│    │                        │                        │黑色手套3副、黑色口罩2 個 │
│    │                        │                        │、黑色帽子4頂等物均沒收。 │
│    │                        │                        │                          │
├──┼────────────┼────────────┼─────────────┤
│六  │95年12月5日晚上11時50分 │刑法第321條第1項第3、4款│有期徒刑7月。             │
│    │許                      │之結夥攜帶兇器竊盜罪    │減為有期徒刑三月又十五日  │
└──┴────────────┴────────────┴─────────────┘
附表二：被告鄭聖龍部分
┌──┬────────────┬────────────┬─────────────┐
│編號│犯     罪     時     間 │罪                    名│宣          告          刑│
├──┼────────────┼────────────┼─────────────┤
│一  │95年11月26日凌晨0時許   │刑法第330條第1項之結夥攜│有期徒刑3年7月。          │
│    │                        │帶兇器強盜罪            │扣案之空氣手槍1支（槍枝管 │
│    │                        │                        │制編號0000000000）、黑色手│
│    │                        │                        │套3副、黑色口罩2個、黑色帽│
│    │                        │                        │子4頂等物均沒收。         │
├──┼────────────┼────────────┼─────────────┤
│二  │95年11月26日凌晨0時30分 │刑法第330條第1項之結夥攜│有期徒刑3年9月。          │
│    │許                      │帶兇器強盜罪            │扣案之空氣手槍1支（槍枝管 │
│    │                        │                        │制編號0000000000）、黑色手│
│    │                        │                        │套3副、黑色口罩2個、黑色帽│
│    │                        │                        │子4頂等物均沒收。         │
├──┼────────────┼────────────┼─────────────┤
│三  │95年11月29日晚上10時30分│刑法第321條第1項第3、4款│有期徒刑4月。             │
│    │許                      │之結夥攜帶兇器竊盜罪    │減為有期徒刑二月          │
├──┼────────────┼────────────┼─────────────┤
│四  │95年11月30日凌晨0時40分 │刑法第330條第1項之結夥攜│有期徒刑3年9月。          │
│    │許                      │盜罪                    │扣案之黑色膠帶1捲、空氣手 │
│    │                        │                        │槍2支（槍枝管制編號       │
│    │                        │                        │0000000000、0000000000）、│
│    │                        │                        │黑色手套3副、黑色口罩2 個 │
│    │                        │                        │、黑色帽子4頂等物均沒收。 │
│    │                        │                        │                          │
└──┴────────────┴────────────┴─────────────┘
附表三：被告簡志偉部分
┌──┬────────────┬────────────┬─────────────┐
│編號│犯     罪     時     間 │罪                    名│宣          告          刑│
├──┼────────────┼────────────┼─────────────┤
│一  │95年12月5日晚上11時50分 │刑法第321條第1項第3、4款│有期徒刑7月。             │
│    │許                      │之攜帶兇器、結夥竊盜罪  │                          │
└──┴────────────┴────────────┴─────────────┘
附表四：被告戊○○、丁○○、甲○○、簡志偉部分
┌──┬────────────┬────────────┬─────────────┐
│編號│犯     罪     時     間 │罪                    名│宣          告          刑│
├──┼────────────┼────────────┼─────────────┤
│一  │95年12月18日晚上11時50分│刑法第328條第5項之預備強│有期徒刑7月。             │
│    │許                      │盜罪                    │減為有期徒刑三月又十五日  │
│    │                        │                        │扣案之空氣手槍2支（槍枝管 │
│    │                        │                        │制編號0000000000、00000000│
│    │                        │                        │40）、黑色手套3副、黑色口 │
│    │                        │                        │罩2個、黑色帽子4頂等物均沒│
│    │                        │                        │收。                      │
└──┴────────────┴────────────┴─────────────┘
